臺灣高等法院高雄分院刑事判決　　　96年度上更(一)字第24號
上　訴　人　臺灣高雄地方法院檢察署檢察官
被　　　告　甲○○
指定辯護人　本院公設辯護人 李佩娟
上列上訴人因被告違反毒品危害防制條例等案件，不服臺灣高雄
地方法院92年度重訴字第7 號中華民國92年9 月24日第一審判決
（起訴案號：臺灣高雄地方法院檢察署91年度偵字第24969 號）
，提起上訴，經判決後，由最高法院發回更審，本院判決如下：
      主  文
原判決關於甲○○部分撤銷。
甲○○共同運輸第二級毒品，處有期徒刑參年捌月。扣案第二級
毒品甲基安非他命陸小包（驗後毛重肆仟零柒拾陸點貳柒公克）
沒收銷燬之；上開毒品塑膠外包裝拾貳個、黑藍色相間之行李袋
壹個均沒收，上開行李袋壹個如不能沒收時，應追徵其價額。
     事  實
一、甲○○因經由從事婚姻媒介為業戴日原之介紹，而與大陸地
    區女子結婚，因而認識戴日原及張清高，戴日原亦因與大陸
    地區女子結婚而認識住居於大陸地區之劉三清；李春明係啞
    吧，且亦係因戴日原、劉三清之介紹，而與大陸地區之女子
    假結婚。緣張清高、戴日原、余愛清（余愛清亦係大陸地區
    之女子，以上3 人均分別另案由臺灣高雄地方法院檢察署檢
    察官偵辦或通緝中）、劉三清、蘇國晏等共同謀議，利用與
    大陸地區女子結婚之男子前往大陸地區探親、遊玩之機會，
    自大陸地區以搭乘飛機運輸夾帶之方式走私第二級毒品甲基
    安非他命入境，張清高等人認甲○○、李春明等2 人得以探
    親之名義前往大陸地區，李春明係啞吧，知識程度不高，可
    作為利用掩護之工具，於徵得甲○○、李春明之同意後前往
    大陸地區（此時尚不知情要走私毒品），張清高、余愛清等
    即將購買機票費用交給戴日原，張清高並偕同戴日原於民國
    （下同）91年11月6 日某時，共同前往在台中市某不詳旅行
    社為甲○○、李春明購得往返之機票，余愛清於91年11月7
    日上午11時許，以電話告知甲○○搭機時間係11月8 日下午
    1 點30分，要求甲○○於當日上午9 時前往台中市尹士大樓
    附近公園等候。於搭機出發前往大陸之日上午，戴日原依張
    清高之指示前往台中市○○路某超商找李春明，以機車把李
    春明帶到余愛清在台中市○○路住處，將機票及李春明交給
    甲○○，並分別交付新台幣（下同）2000元及1000元給甲○
    ○及李春明，交待甲○○將李春明帶到大陸，甲○○遂偕李
    春明於91年11月8 日搭乘中華航空公司之班機經香港後，轉
    搭中國東方航空公司之班機前往大陸福建省寧德市，投宿於
    張清高所指示之大陸籍人士劉三清之住處；同年11月9 日，
    劉三清依張清高之指示，在其住處將其所有裝有第二級毒品
    甲基安非他命供運輸毒品用之行李袋1 個（內以燕麥片包裝
    掩飾之甲基安非他命6 包，計毛重4077公克）交予甲○○，
    指示甲○○返抵台灣後，將行李袋內6 包物品轉交予戴日原
    、余愛清，並告以如闖關成功，再與戴日原商討報酬若干。
    甲○○依劉三清告知「如闖關成功將給予報酬」等語，足以
    得知行李袋內放置有管制進口之違禁物，詎仍本私運管制物
    品進口及運輸第二級毒品之犯意，與劉三清、蘇國晏、張清
    高、戴日原、余愛清等基於共同之犯意聯絡，代為夾帶運輸
    走私返台，嗣於同年11月10日晚上9 時25分許，甲○○與不
    知內情之李春明搭乘中華航空編號ＣＩ642 號班機返抵桃園
    中正國際機場欲行入境時，在查驗護照處遭航空警察局（下
    稱航警局）人員攔查，並會同台北關稅局海關人員在甲○○
    以李春明之名義託運之黑藍色相間之行李袋內查獲並扣得6
    包甲基安非他命（驗後毛重4076.27公克）及塑膠外包裝12
    個（運輸毒品用之行李袋未扣案）。
二、案經行政院海岸巡防署高雄市機動查緝隊及高雄縣警察局鳳
    山分局移送台灣高雄地方法院檢察署檢察官偵查起訴。
        理    由
壹、程序部分：
    按訊問被告應全程連續錄音，刑事訴訟法第100 條之1 定有
    明文；本件被告辯護人主張被告之警訊筆錄及91年11月11日
    偵訊筆錄，未附有錄音帶，與上開刑事訴訟法第100 條之1
    規定有違，應不具證據能力；惟查本件被告上開警、偵訊筆
    錄，經本院勘驗結果，固未有錄音而與刑事訴訟法第100 條
    之1 規定不符，然按刑事訴訟，係以確定國家具體之刑罰權
    為目的，被告上開警、偵訊筆錄，雖未有錄音，然均經被告
    簽名，具有可信性，若不分情節，一概以程序違法為由，否
    定其證據能力，從究明事實真相之角度而言，難謂適當。
    本件被告甲○○所犯運輸毒品犯行，嚴重危害社會治安，本
    院就個人基本人權之保障及社會安全之維護，基於比例原則
    及法益權衡原則，認上開被告警、偵訊筆錄雖與刑事訴訟法
    第100 條之1 規定不符，仍具有證據能力。
貳、實體部分：
一、訊據被告甲○○固不諱言上開受劉三清、張清高等人之託，
    自大陸地區攜帶以燕麥片包裝之甲基安非他命6 包，由桃園
    中正國際機場入境時為警查獲之事實，惟矢口否認有私運管
    制物品入境及運輸毒品之犯行，辯稱：我去大陸是要去探視
    老婆，戴日原免費提供機票係因為戴日原託我攜帶3 張台胞
    證去大陸，我不知劉三清、張清高所交付之物品係毒品云云
    。
二、經查：
  (一)被告甲○○於91年11月10日晚上9 時25分許，與同案被告李
    春明搭乘中華航空編號ＣＩ642 號班機返抵桃園中正國際機
    場入境，經台北關稅局海關人員檢查時，在李春明名義託運
    之藍黑色行李袋內發現有6 包白色晶體（以大陸產製燕麥片
    包裝袋為外包裝，內部藏放以夾鏈袋內包裝、驗前毛重計40
    77公克）之事實，除經被告甲○○供承在卷外，並經證人塗
    春發（即台北關稅局海關人員）於原審審理時證述在卷（見
    原審卷第345 頁），復有台北關稅局扣押貨物、運輸工具收
    據、搜索筆錄及查獲相片9 幀可資佐證（見鳳警刑移字第25
    61號卷第17頁、第20頁、第21頁）；且經警將查獲之上開6
    包晶體採樣送鑑定結果，認定係第二級毒品甲基安非他命，
    亦有內政部警政署刑事警察局91年11月29日刑鑑字第091031
    2387號鑑定通知書在卷可按（見偵查卷第36頁至第38頁），
    被告甲○○此部分自白核與事實相符，堪以認定。
  (二)被告甲○○於檢察官偵查中供稱：「劉三清有告訴我們，如
    闖關成功，回來張清高還會與我們算；是張清高告訴劉三清
    ，劉三清再告訴我的，他說如能闖關成功，回來他會再與阿
    元（指戴日原）商量，看要給我多少」等語（見偵查卷第7
    頁）；其於警訊中亦供稱：「如成功，事後將會給我一些酬
    勞，我是貪這便宜而受阿元利用」等語（見同上警卷第5 頁
    ）。按攜帶入境之物品如非係政府管制進口之物品，何須以
    闖關之方式為之，被告甲○○雖係國民小學畢業，惟其前此
    已先後2 次前往澳門，1 次前往大陸地區，此經其於本院前
    審審理及檢察官偵查中陳明在卷，被告甲○○既有多次出入
    境之經驗，且依其上開自白內容觀之，被告甲○○於攜帶系
    爭6 包甲基安非他命入境前，即已知悉係政府管制進口之違
    禁物無訛。次應審究者，被告甲○○於返台前是否知悉所夾
    帶走私入境之6 包物品係第二級毒品而仍蓄意為之，抑或係
    本於不違背其本意之間接故意而為之。被告甲○○雖自警訊
    伊始雖均否認知悉劉三清所交付者係毒品。依證人塗春發於
    原審法院審理時證稱：「（問：查獲那6 包燕麥片包裝的袋
    子有無再用東西整個包起來？）外觀就直接用塑膠袋包裝，
    並沒有用其他紙盒包起來，燕麥片的包裝很完整，上面都印
    有燕麥的商標，當時看不出有拆過再包起來的樣子；與一般
    餅乾包裝相同，不是夾鏈袋包裝，是密封式的」等語（見原
    審卷第354 頁），所證核與前揭查獲時拍攝之照片相符；因
    此，如未參與包裝毒品或未被告知其內裝有甲基安非他命，
    一般人單就外包裝觀之，確實無法得知燕麥包裝袋內之物品
    係甲基安非他命，卷內亦無證據足以證明被告甲○○有參與
    包裝毒品或劉三清有告知被告甲○○包裝袋內係甲基安非他
    命之情事。惟被告甲○○於檢察官聲請原審法院裁定准予羈
    押及事後於原審調查審理時，先後供稱：「我有問劉三清是
    什麼東西，他叫我不要問」、「機票錢都是戴日原跟余愛清
    付的」、「機票是戴日原交給我，他另外給我2000元，給李
    春明1000元」、「與劉三清會合後，我和李春明就住在劉三
    清家看電視，都沒有外出」，等語（見原審聲羈卷第10頁、
    原審卷第18頁第1 行、第150 至151 頁）；其於警訊供稱：
    與劉某會合後，劉某要我與李春明在劉三清住處休息，不能
    外出，劉三清表示要外出辦事，至11月9 日10時許，劉三清
    就帶回被查獲內裝甲基安非他命之大陸麥片回來，並順便帶
    回一個藍色行李袋，將內裝甲基安非他命之大陸麥片及正常
    之麥片、李春明褲子放置於藍色行李袋等語（見警卷第5 頁
    ），足徵被告甲○○此次前往大陸，含搭機、乘車等在途期
    間，短短2 天多，並無其他目的，唯一之目的可以說是受託
    前往大陸地區為張清高自大陸地區帶東西返台；再者，依被
    告甲○○上開所述，劉三清係在被告甲○○面前，將裝有甲
    基安非他命之燕麥包放入行李袋內，被告甲○○亦目睹其事
    ，並予以質問，劉三清復告以不要問等語，佐以包裝毒品之
    燕麥包果係燕麥，在客觀上亦無藉闖關之方式攜回，戴日原
    等亦無須支付萬餘元來回機票費用並提供食宿，並約定如闖
    關成功會再給予報酬，且自大陸等地以夾帶方式運輸安非他
    命返台屢經破獲之事亦頻頻為報章、電視等媒體所披露，被
    告甲○○自無不知之理，則被告甲○○顯有私運管制物品及
    運輸第二級毒品甲基安非他命之直接故意甚明，被告甲○○
    辯稱全然不知情云云，應係避重就輕之詞，不足採信，被告
    甲○○雖無施用毒品之前科紀錄，於查獲時經採尿送驗結果
    ，亦無毒品反應，於海關人員打開行李袋檢查出毒品前，神
    色無異常等，均不足採為其有利之認定。
  (三)證人黃文廷（即海岸巡防署人員）於原審審理時證稱：經監
    聽蘇國晏、余愛清、張清高、戴日原之電話通信，發現他們
    之作案手法為由戴日原、余愛清仲介安排有意與大陸女子結
    婚之台灣男子到大陸辦理結婚手續，或招待已與大陸女子辦
    理結婚之台灣男子免費旅遊之方式，提供機票，由張清高或
    劉三清在大陸負責接機招待，待台灣男子要回台時，再將毒
    品夾藏在行李中從中正機場入境；91年11月5 日戴日原打電
    話向張清高表示「蘇國晏所交待食品包裝袋之印製，經訪價
    結果須要大量製造而不能買少量，目前來不及印製」，研判
    他們有計劃在大陸成立工廠，將毒品置於食品包裝袋內，偽
    裝成當地之食品或土產，再置放於空運行李中，企圖藉以躲
    開海關之檢查，且在同年11月6 日經過監聽，發現戴日原、
    余愛清有幫被告甲○○及李春明2 人買台北至香港再至福州
    之來回機票，且於同年11月8 日出境，故我請入出境管理局
    對被告甲○○及李春明2 人進行入境管制，同年11月10日晚
    上9 時50分許於中正機場從李春明託運之藍黑色行李袋內查
    獲本件毒品等語，並有其提出之監聽譯文在卷可憑（見原審
    卷第39頁至第41頁、第72頁至73頁）。再參酌針對余愛清、
    張清高使用之行動電話（余愛清使用之行動電話號碼為0000
    000000號、張清高使用之行動電話號碼為0000000000 號）
    自91年9 月11日起至同年11月10日止之監聽紀錄中，除被告
    甲○○曾於91年11月5 日晚上9 時27分打電話予戴日原詢問
    「台胞證拿了沒？」，戴日原答稱「你拿那些幹嘛，機票買
    好我會跟你說」等語外，余愛清亦於同年月7 日上午11 時
    32分向被告甲○○電話告知「你明天下午1 點半的飛機，你
    早上9 點鐘來我這裡，在尹士大樓那裡的公園，機票我今天
    買好了，台胞證都拿來了」等語，被告甲○○在同年月8日
    上午8 時33分向余愛清電話告知要提早去機場，余愛清於同
    年月8 日上午9 時14分向甲○○電話告知「坐車到第一航站
    ，你回來就直接坐到台中，我不去台北接你，一點半的飛機
    」等語，被告甲○○於同年月10日晚上9 時12分向余愛清告
    知「我們到機場了，我會去坐車，我再和你連絡，到台中中
    山醫院會再打電話給你」等語，有監聽譯文在卷（見原審卷
    第74頁、第77頁、第79頁、第80頁）等情觀之，被告甲○○
    就前開犯行與張清高、余愛清、蘇國晏、戴日原間有共犯關
    係，亦堪認定。
  (四)綜上所述，被告甲○○上述所辯，顯係事後卸責之詞，不足
    採信，本件事證明確，其犯行堪以認定。
三、按甲基安非他命係毒品危害防制條例第2 條第2 項第2 款所
    稱之第二級毒品，亦係行政院依據懲治走私條例第2 條第4
    項公告之「懲治走私條例公告管制物品項目及其數額」甲項
    第4 款所列之管制進出口物品。又自大陸地區私運物品進入
    台灣地區者，以私運物品進口論，懲治走私條例第12條定有
    明文。核被告甲○○所為，係犯毒品危害防制條例第4 條第
    2 項之運輸第二級毒品罪及懲治走私條例第12條、第2 條第
    1 項之準私運管制物品進口罪，被告持有第二級毒品後，復
    進而運輸，其持有之低度行為應為運輸之高度行為所吸收，
    不另論其持有罪；被告甲○○就上開犯行與張清高、余愛清
    、蘇國晏、戴日原、劉三清彼此間有犯意聯絡及行為之分擔
    ，均為共同正犯。被告甲○○所犯運輸第二級毒品及準私運
    管制物品進口罪，係一行為觸犯二罪名之想像競合犯，應依
    刑法第55條之規定，從較重之運輸第二級毒品罪處斷。被告
    甲○○因一時貪念，受張清高等人之誘惑參與運輸第二級毒
    品，所犯運輸第二級毒品之法定本刑為無期徒刑或7 年以上
    有期徒刑之重罪，其僅擔任交通之角色，並非專門從事運輸
    毒品之人，且所運輸之毒品於返臺接運之際即為警查獲，尚
    未流入市面造成實際危害，倘逕予宣告法定最低度之刑，猶
    嫌過重，犯罪之情狀尚堪憫恕，爰依刑法第59條規定，減輕
    其刑。又被告行為，刑法第65條第2 項原規定：「無期徒刑
    減輕者，為7 年以上有期徒刑。」而被告行為後，刑法第65
    條第2 項已於94年1 月7 日修正公布，並於95年7 月1 日施
    行，修正後刑法第65條第2 項則規定為「無期徒刑減輕者，
    為20年以下，15年以上有期徒刑。」，依新法第2 條第1項
    規定，比較新舊法結果，自應適用舊法較有利於被告，即適
    用修正前刑法第65條第2 項之規定，併此敘明。
四、原審未為詳察，遽認被告甲○○犯罪不能證明而為其無罪之
    諭知，尚有未洽，公訴人上訴意旨，執此指摘原判決此部分
    不當，為有理由，自應由本院將原判決關於被告甲○○部分
    予以撤銷改判。審酌被告甲○○在整個犯罪過程係居於被利
    用之關係，並非主謀，且所運送之第二級毒品尚未流入社會
    即為警查獲，對社會治安所為造成之影響尚非嚴重，而其教
    育程度僅國小畢業，犯後態度尚佳等一切情狀，量處有期徒
    刑3 年8 月，扣案之白色晶體6 包係甲基安非他命，於查獲
    時經警過磅毛重係4077公克（見警訊卷第14頁），送驗結果
    耗損0 ．73公克（見偵查卷第37頁），因此驗後毛重4076．
    27公克之甲基安非他命，應依毒品危害防制條例第18條第1
    項規定諭知沒收銷燬之；上開毒品之外包裝12個（每小包2
    個）係供運輸毒品之用，且係共犯蘇國晏等所有；未扣案黑
    藍色相間之行李袋1 個係共犯劉三清所有供運輸毒品所用之
    物，爰依同條例第19條第1 項規定併宣告沒收，未扣案之上
    開行李袋如不能沒收時，應追徵其價額。至送鑑定時已耗損
    之甲基安非他命0.73公克既已滅失，自無庸再宣告沒收，附
    此敘明。
據上論結，應依刑事訴訟法第369 條第1 項前段、第364 條、第
299 條第1 項前段，毒品危害防制條例第4 條第2 項、第18條第
1 項、第19條第1 項，懲治走私條例第2 條第1 項、第11條、第
12條，刑法第11條、第28條、第55條、第59條，判決如主文。
本案經檢察官彭南雄到庭執行職務。
中　　華　　民　　國　　96　　年　　3 　　月　　27　　日
                  刑事第七庭    審判長法  官  莊飛宗
                                      法  官  邱明弘
                                      法  官  黃憲文
以上正本證明與原本無異。
如不服本判決應於收受本判決後10日內向本院提出上訴書狀，其
未敘述上訴理由者，並得於提起上訴後10日內向本院補提理由書
狀（均須按他造當事人之人數附繕本）「切勿逕送上級法院」。
中　　華　　民　　國　　96　　年　　3 　　月　　27　　日
　　　　　　　　　　　　　　　　　　　書記官  施耀程
附錄本件判決論罪科刑法條：
毒品危害防制條例第4 條第2項
製造、運輸、販賣第二級毒品者，處無期徒刑或7 年以上有期徒
刑，得併科新臺幣7 百萬元以下罰金。
懲治走私條例第2 條
私運管制物品進口、出口逾公告數額者，處7 年以下有期徒刑，
得併科新臺幣3 百萬元以下罰金。
以犯前項之罪為常業者，處3 年以上10年以下有期徒刑，得併科
新臺幣5 百萬元以下罰金。
第一項之未遂犯罰之。
第一項所稱管制物品及其數額，由行政院公告之。
